臺灣高雄地方法院刑事判決　　　　　　 94年度簡上字第381號
上　訴　人　丁○○
即　被　告
選任辯護人　王進勝律師
　　　　　　吳賢明律師
　　　　　　黃淑芬律師
上列上訴人因傷害案件，不服本院鳳山簡易庭（原判決誤載為鳳
山刑事第二庭）中華民國94年4 月20日94年度簡字第2131號第一
審簡易判決（聲請簡易判決處刑案號：93年度偵字第21702 號）
，提起上訴，本院管轄之第二審合議庭依通常程序審理，自為第
一審判決如下：
    主  文
原判決撤銷。
丁○○無罪。
    理  由
一、公訴意旨略以：上訴人即被告丁○○於民國93年3 月11日下
    午4 時30分許，在高雄市○○區○○街242 號住處對面，因
    細故與告訴人丙○發生爭執，竟基於傷害之犯意，徒手拉扯
    告訴人，致告訴人受有左側腹部挫傷腫痛瘀血、右側腹部挫
    傷腫痛瘀血、右手臂近拇指處挫傷腫痛瘀血之傷害。因認被
    告涉有刑法第277 條第1 項之傷害罪嫌等語。
二、證據能力部分：
  (一)按被告以外之人於審判外向法官所為之陳述，得為證據；被
    告以外之人，於偵查中向檢察官所為之陳述，除顯有不可信
    之情況外，得為證據，刑事訴訟法笫159 條之1 定有明文。
    經查，證人甲○○於少年法院具結後向法官所為之陳述，符
    合刑事訴訟法笫159 條之1 笫1 項之規定，得為證據。另證
    人甲○○於偵查中具結後，向檢察官所為之陳述，雖為被告
    以外之人於審判外之陳述，屬於傳聞證據，然此乃證人甲○○於偵查中向檢察官所為之陳述，且本院審酌證人甲○○於
    偵查中陳述時之外在環境及情況，均無顯有不可信之情況，
    應認證人甲○○於偵查中向檢察官所為之陳述，符合刑事訴
    訟法第159 條之1 第2 項之規定，亦得為證據，而有證據能
    力。
  (二)次按被告以外之人於審判外之陳述，雖不符前4 條之規定，
    而經當事人於審判程序同意作為證據，法院審酌該言詞陳述
    或書面陳述作成時之情況，認為適當者，亦得為證據。當事
    人、代理人或辯護人於法院調查證據時，知有第159 條第1
    項不得為證據之情形，而未於言詞辯論終結前聲明異議者，
    視為有前項之同意，刑事訴訟法第159 條之5 定有明文。立
    法意旨在於傳聞證據未經當事人之反對詰問予以核實，原則
    上先予排除。惟若當事人已放棄反對詰問權，於審判程序中
    表明同意該等傳聞證據可作為證據；或於言詞辯論終結前未
    聲明異議，基於尊重當事人對傳聞證據之處分權，及證據資
    料愈豐富，愈有助於真實發見之理念，且強化言詞辯論主義
    ，使訴訟程序得以順暢進行，上開傳聞證據亦均具有證據能
    力。經查，本案卷附告訴人之驗傷診斷書、被告之國軍左營
    醫院附設民眾診療服務處之診斷證明書各1 紙，雖為被告以
    外之人於審判外所為之書面陳述，屬於傳聞證據，且查無符
    合同法第159 條之1 至之4 等前4 條之情形〔是否符合159
    之4 實務、學理上容有不同見解，本院認上開驗傷診斷書及
    診斷證明書，雖均屬從事業務之人於業務上所製作之證明文
    書，然非如病歷表具「例行性」，而係依病患要求特別開立
    ，開立時衡諸一般經驗法則，當已可預見日後有作為訴訟證
    據之高度可能性（故診斷書上蓋「訴訟無效」之章亦非少見
    ），自與刑事訴訟法笫159 條之4 之立法理由（另從事業務
    之人在業務上或通常業務過程製作之上開文書，因係於通常
    業務上不間斷而規律之記載，一般均有會計等人員校對，記
    錄時亦無預見日後將作為證據之偽造動機，其虛偽之可能性
    較小）已屬有間，故本院認與上開規定未盡相符〕，然業經
    本院審理時予以提示並告以要旨，且各經檢察官、辯護人及
    被告等人表示意見。當事人或辯護人已知上述筆錄乃傳聞證
    據，且均未於言詞辯論終結前對該等筆錄內容異議，依上開
    規定，應具有證據能力。
  (三)另按刑事訴訟法關於證人之訊問，採具結制度，其用意在擔
    保證言之真實性及憑信性，使其為誠實之陳述，是具結乃證
    言真實性之程序擔保，故刑事訴訟法第158 條之3 明定：「
    證人、鑑定人依法應具結而未具結者，其證言或鑑定意見，
    不得作為證據」。查檢察官於偵查中訊問證人蘇淑貞時，均
    未命其具結，是其於偵查中所為之證言，均無證據能力，不
    得作為證據，併予敘明。
三、實體部分：
  (一)按犯罪事實應依證據認定之，無證據不得認定犯罪事實；不
    能證明被告犯罪者，應諭知無罪之判決，刑事訴訟法第154
    條第2 項、第301 條第1 項分別定有明文。次按告訴人之告
    訴，係以使被告受刑事訴追為目的，是其陳述是否與事實相
    符，仍應調查其他證據以資審認，最高法院30年上字第816
    號、52年台上字第1300號判例可資參照。又按事實之認定，
    應憑證據，如未能發現相當證據，或證據不足以證明，自不
    能以推測或擬制之方法，為裁判基礎；且認定不利於被告之
    事實須依積極證據，苟積極證據不足為不利於被告事實之認
    定時，即應為有利於被告之認定；另認定犯罪事實所憑之證
    據，雖不以直接證據為限，間接證據亦包括在內，然而無論
    直接證據或間接證據，其為訴訟上之證明，須於通常一般之
    人均不致有所懷疑，而得確信其為真實之程度者，始得據為
    有罪之認定，倘其證明尚未達到此一程度，而有合理之懷疑
    存在而無從使事實審法院得有罪之確信時，即應由法院諭知
    被告無罪之判決（最高法院40年台上字第86號、30年台上字
    第816 號、76年台上字第4986號分別著有判例參照）。
  (二)公訴意旨認被告涉有傷害罪嫌，無非係以：１、告訴人丙○
    之指訴核與證人甲○○證稱有看到一個老人與中年男子在拉
    扯等語相符；２、告訴人之驗傷診斷書中所載致傷之原因及
    其兇器之種類部分推定為腹部撲打傷，亦與告訴人所述相符
    ；３、被告體型健碩，告訴人為7 旬老者，在拉扯之情況下
    造成如驗傷診斷書之傷害亦符常情為其論據。然訊據被告堅
    詞否認有何傷害告訴人情事，辯稱：案發當天，伊剛自外返
    回高雄市○○區○○街242 號伊所經營之燒臘店，看到戊○○於店外斜對面與蘇淑貞發生爭吵，就去叫戊○○回來，走
    到一半，告訴人就自後用手架住伊脖子，問伊錢如何處理，
    伊答稱不知道，告訴人就用雙手毆打伊，伊僅為防遭告訴人
    毆打用手推擋告訴人，並未還擊或出手毆打傷害告訴人等語
    。
  (三)經查：
  １、被告上開所辯，與證人己○○於本院審理時證稱：「（辯
      謢人問：當天情形請詳述？）當天丙○到我店裡，吵鬧罵
      三字經，他請我跟他到警察局去，警察說我們是親戚關係
      ，叫我們私下解決，丙○在我們店裡就當眾要脫褲子，我
      叫大家不要理他，就叫蘇淑貞把她公公帶回去，我先生（
      實係同居關係，未為結婚登記）丁○○回來問我什麼情況
      ，我就說不要理他，丙○就從後面架住丁○○的脖子就打
      他，當時我就叫戊○○去報警，警察就把丙○帶回去，我
      就帶丁○○去看醫生」、「（辯護人問：丙○架住丁○○
      的脖子，丁○○是否有出手毆打丙○？）沒有」、「（辯
      護人問：警察來的時候，丙○有無向警察說丁○○打他？
      ）沒有，他是被警察以架著脖子，另外一隻手反制在後面
      架著回警局」等語（見本院卷笫57至58頁審判筆錄）及證
      人戊○○（為告訴人媳婦蘇淑貞之姊，被告同居人己○○
      之妹）於本院審理時證稱：「（辯謢人問：93年3 月11日
      下午楠梓區○○街242 號前發生的事情，請詳述？）丙○
      先來我們店裡吵鬧，我去警察局報警，警察說這是我們的
      家務事，叫我們自己解決，我回來以後，丙○也跟著回來
      ，就在店門口鬧要在那邊脫褲子，我就去叫蘇淑貞來拉她
      公公回去，然後丁○○從別家店回來，看到我跟蘇淑貞在
      那邊很大聲的講話，丁○○以為我們在吵架，要勸我回來
      ，結果丙○跟黃忠仁就在後面打丁○○，我就趕快跑去警
      察局報警，警察就把丙○帶去警察局」、「（辯護人問：
      妳看到當時丙○如何攻擊丁○○？）丁○○在前面，丙○
      從後面架住他的脖子」、「（辯護人問：何人先動手？）
      丙○先動手」、「（辯護人問：他反應如何？）他當時要
      推開他們，就是在掙扎」、「（辯護人問：有無看到丁○○出手打丙○？無」、「（辯護人問：有無看到丁○○與
      丙○拉扯？不是拉扯，丁○○是要推開丙○。」、「（辯
      護人問：為什麼？）因為丙○架住他的脖子，所以丁○○
      要推開丙○，防止丙○繼續打他」、「（辯護人問：警察
      來如何處理？）警察架著丙○的脖子走」、「（辯護人問
      ：丙○是否有掙扎？）有，因為他不走」、「（辯護人問
      ：你在現場有無聽到丙○告訴警察說他被打？無」等語互
      核相符。又告訴人（丙○）於94年3 月11日下午4 時30分
      許，在高雄市○○區○○街242 號前，因蘇淑貞與其姊戊○○為先前薪資問題發生爭吵，被告見狀即上前勸架，詎
      告訴人誤以為被告是欲幫戊○○，告訴人竟基於傷害之犯
      意，下手毆打被告，致被告受有第四節腰椎橫突骨折、疑
      似右腎挫傷併血尿等傷害之事實，有臺灣高雄地方法院93
      年度簡字笫5431號簡易判決、國軍左營醫院附設民眾診療
      服務處診斷證明書各1 份（本院卷笫11、11-1頁、偵(三)卷
      笫4 頁），與被告上開辯稱案發經過之情，互核亦屬一致
      ，是被告上開所辯：案發當天，伊剛自外返回高雄市○○
      區○○街242 號伊所經營之燒臘店，看到戊○○於店外斜
      對面與蘇淑貞發生爭吵，就去叫戊○○回來，走到一半，
      告訴人就自後用手架住伊脖子，問伊錢如何處理，伊答稱
      不知道，告訴人就用雙手毆打伊，伊僅為防遭告訴人毆打
      用手推擋告訴人，並未還擊或出手毆打傷害告訴人等語，
      自堪信為真實。
  ２、證人甲○○於檢察官偵查中、少年法院審理時固分別證稱
      ：「我只有看到1 個老人跟1 個中年男子在拉扯，其他3
      位女士的爭執我沒有看到．．．我是中途才看到的」、「
      那天下午4 點多至5 點我回到家，小朋友說要買飲料，我
      在少年媽媽攤位買果汁，有1 老人家70至80歲和1 個跟我
      年紀差不多的人在拉扯」等語（見偵(二)卷笫30頁、少年法
      院卷笫46頁），並於本院審理時復到庭證稱：93年3 月11
      日下午4 時30分過後，伊在現場前後不到3 分鐘就走了，
      過程中有看到1 堆人在拉扯，就是拉人這樣，是否打架伊
      無法確定，不清楚且無法確定是何人在拉扯，是否被告及
      告訴人伊不曉得，伊在少年法院所述為真實等語甚詳（見
      本院卷笫54至56頁審判筆錄），而衡以證人甲○○與被告
      與告訴人均不認識，為客觀中立之第三者，上開證詞亦無
      悖於常情之處，自堪認證人甲○○上開所證：案發時、地
      有1 個老人與1 個中年男子發生拉扯等語為真實。又案發
      時、地在場者，除圍觀民眾及警員外〔警員李弘曉係60年
      出生，自非證人甲○○（47年出生）所述與其年紀差不多
      之中年男子〕，己○○、戊○○、蘇淑貞均為女性，僅被
      告為男子，另佐以被告之年齡（42年出生）及其於本院審
      理時自承：告訴人有用手架住伊脖子，並動手毆打伊，當
      時伊有推著他擋住他（丙○）等情（見本院卷笫56、75頁
      ），自堪認證人甲○○於案發時、地所看發生拉扯之老人
      與中年男子應係告訴人與被告。惟查，被告僅係與告訴人
      發生「拉扯」，證人甲○○並無目睹被告出手毆打告訴人
      乙情，已據證人甲○○上開證稱甚詳在卷。又告訴人所受
      之傷勢係「左側腹部挫傷腫痛瘀血」、「右側腹部挫傷腫
      痛瘀血」、「右手臂近拇指處挫傷腫痛瘀血」之傷害，有
      93年3 月11日告訴人之驗傷診斷書1 份附卷可稽（見偵(三)
      卷笫17、18頁），其中「右手臂近拇指處挫傷腫痛瘀血」
      ，並非被告所造成，而係第三人所致，業據告訴人於本院
      審理時證稱在卷（見本院卷笫68頁審判筆錄），而「左側
      腹部挫傷腫痛瘀血」、「右側腹部挫傷腫痛瘀血」、則均
      非「拉扯」所得造成，是證人甲○○在檢察官偵查中、少
      年法院及本院審理時之上開證述雖屬真實，但亦不足證明
      告訴人上開所受傷勢是被告毆打所致，而無相當因果關係
      。
  ３、證人即告訴人丙○對於案發當時係如何遭被告毆打，致有
      驗傷診斷書上之傷勢乙情，經本院審理時當庭多次訊問，
      其對上情均含糊其詞而未能具體指訴及證述，且其於警訊
      時係指訴：「我看到丁○○（即被告）抓我媳婦（即蘇淑
      貞）頭髮，我就向前去要將丁○○拉開，此時丁○○『以
      腿踢我』、己○○打（應係『拿』之誤繕）水果藍打我、
      戊○○以空手毆打致傷」等語（見偵(二)卷笫7 頁警詢筆錄
      ），然其於本院審理時則證稱：「（審判長問：當天被告
      如何打你？）當天被告抓我媳婦的頭髮，我要把他的手扳
      開，後來己○○、戊○○就過來打我」、「（審判長問：
      被告有無打你？如何打？）打我腹部，女的打我的頭部」
      、「（審判長問：你身體的傷如何來的？）腹部的傷是被
      告打的，女的打我的頭部，手的傷是女的打的」、「（審
      判長問：被告如何打你？）用『拳頭』毆打我的腹部」、
      「（審判長問：被告係用一手或兩手打你？兩手」、「（
      審判長問：有無用腳踢你？）我不記得了」等語（見本院
      笫67至69頁審判筆錄），就其傷勢造成之原因，究係「腳
      踢」或「兩手毆打」前後矛盾不一，且與證人甲○○上揭
      所證係見到老人與中年男子「拉扯」亦不相符。故此，告
      訴人之指述既有上揭未能具體指訴及前後不一等情，是尚
      難僅憑告訴人有瑕疵之指訴，遽行認定被告傷害之犯行。
  ４、公訴意旨雖另認：被告體型健碩，告訴人為7 旬老者，在
      拉扯之情況下造成如驗傷診斷書之傷害亦符常情等語，然
      告訴人所受「左側腹部挫傷腫痛瘀血」、「右側腹部挫傷
      腫痛瘀血」之傷害，並非「拉扯」所得造成，而告訴人所
      受「右手臂近拇指處挫傷腫痛瘀血」之傷害，並非被告所
      造成，而係第三人所致，均已詳如前述，是自不得以被告
      體型健碩，告訴人為7 旬老者，即以推論之詞認定告訴人
      所受傷害為被告所為，從而，檢察官上開主張，自亦非可
      採。
  ５、至於告訴人所提呈之驗傷診斷書，僅能證明告訴人於93年
      3 月11日驗傷時其身上受有「左側腹部挫傷腫痛瘀血」、
      「右側腹部挫傷腫痛瘀血」、「右手臂近拇指處挫傷腫痛
      瘀血」之傷勢，然造成上開傷勢之原因諸多不一（告訴人
      並自稱另遭他人毆打，且當日遭員警架住脖子及雙手反制
      帶回警局，其不願意但掙扎不開等語，參本院卷笫68頁審
      判筆錄），並無積極證據證明告訴人之傷勢是被告傷害所
      致。此外，被告於本院審理時雖自承：告訴人用手架住伊
      脖子，並動手毆打伊，當時伊為防遭告訴人毆打有用手推
      擋告訴人（並未還擊或出手毆打）等語，然被告上開行為
      僅係為防止遭告訴人繼續毆打，無傷害之意，亦未必成傷
      ，且與告訴人上開所指訴其傷勢係遭被告「用『拳頭』毆
      打腹部」或「腳踢」所致不同（告訴人上開指訴前後不一
      ，指訴有瑕疵，未為本院所採信，併予敘明），自與告訴
      人上開驗傷診斷書上所載傷勢亦無因果關係，附此敘明。
  ６、綜上所述，本件公訴人所舉之證據均不足以證明被告有傷
      害之犯行，此外，又查無其他積極證據足以證明被告確有
      公訴人所指之犯行，本件應屬犯罪不能證明，揆諸前揭說
      明，依法自應為無罪判決之諭知。原審未察遽就此部分論
      罪科刑，容有未洽，上訴人即被告堅決否認犯罪，指摘原
      判決不當，為有理由，自應撤銷原判決，並依法諭知無罪
      之判決。
四、末按檢察官聲請以簡易判決處刑之案件，經法院認為有第45
    1 條之1 第4 項但書之情形者，應適用通常訴訟程序審判之
    ，刑事訴訟法第452 條定有明文；且對於簡易判決之上訴，
    準用刑事訴訟法第3 編第1 章及第2 章之規定，管轄第二審
    之地方法院合議庭受理簡易判決上訴案件，應依通常程序審
    理。其認案件有刑事訴訟法第452 條之情形者，應撤銷原判
    決，逕依通常程序為第一審判決，法院辦理刑事訴訟簡易程
    序案件應行注意事項第14項亦規定詳盡。本件經本院審理後
    ，認被告應為無罪之諭知，已如前述，而有刑事訴訟法第45
    1 條之1 第4 項但書第3 款之情形，故依前揭規定，應由本
    院合議庭逕依通常程序審理後，自為第一審判決，檢察官或
    被告如不服本判決，仍得於法定上訴期間內，向管轄之第二
    審法院提起上訴，附此敘明。
據上論斷，應依刑事訴訟法第452 條、第455 條之1 第1 項、第
3 項、第369 條第1 項前段、第364 條、第301 條第1 項，判決
如主文。
本案經檢察官乙○○到庭執行職務。
中　　華　　民　　國　　94　　年　　10　　月　　31　　日
                  鳳山刑事第一庭審判長法  官  陳志銘
                                      法  官  林勇如
                                      法  官  林永村
以上正本證明與原本無異。
如不服本判決，應於收受送達後10日內向本院提出上訴書狀。
中　　華　　民　　國　　94　　年　　10　　月　　31　　日
                                      書記官  李祥銘
